臺灣士林地方法院民事判決　　　　　　　　　　　　九十三年度訴字第一一七七號
　　原　　　告　丙○○
　　訴訟代理人　王雅慧律師
　　被　　　告　甲○○
　　　　　　　　乙○○
右當事人間清償借款事件，本院於民國九十三年十一月十九日言詞辯論終結，判決如
下：
    主      文
被告甲○○、乙○○就如附表所示不動產，於民國九十三年二月五所為贈與債權行為
及同年四月十二日所為所有權移轉行為，應予撤銷。
被告乙○○就其與被告甲○○間於民國九十三年四月十二日以父子贈與為原因，所為
如附表所示不動產所有權移轉登記，應予塗銷。
訴訟費用由被告負擔。
    事實及理由
一、原告起訴主張：被告甲○○於民國九十二年十一月八日承擔其妻李雪娥對原告所
    負新台幣（下同）五十萬元債務，並簽立同額之本票一紙為擔保。詎被告甲○○
    竟於清償一萬一千元後，即未再履行債務，復於九十三年二月五日，將附表所示
    不動產無償贈與其子即被告乙○○，並於九十三年四月十二日移轉所有權並辦理
    所有權移轉登記完畢，其贈與如附表所示不動產予被告乙○○之無償行為顯已害
    及原告之債權，爰依民法第二百四十四條第一項規定，請求撤銷被告間就系爭土
    地所為贈與契約及所有權移轉行為，並命被告乙○○塗銷系爭土地所有權移轉登
    記等語。並聲明：如主文所示。
二、被告則以：被告甲○○所以將如附表所示不動產贈與被告乙○○，並非意在脫產
    ，而係因被告甲○○信用有瑕疵，無法辦理貸款，贈與被告乙○○後，則可以乙
    ○○名義辦理貸款清償債務，原告若堅持將如附表所示不動產回復為被告甲○○
    名義，必致無法以不動產為擔保借款清償等語為辯。並聲明：原告之訴駁回。
三、原告主張被告甲○○於九十二年十一月八日承擔其妻李雪娥對原告所負五十萬元
    債務，並簽立同額之本票一紙為擔保，被告甲○○於清償一萬一千元後，即未再
    履行債務，復於九十三年二月五日，將附表所示不動產無償贈與其子即被告乙○
    ○，並於九十三年四月十二日移轉所有權並辦理所有權移轉登記完畢等情，業據
    提出本院九十三年度票字第一九二三號裁定、土地及建物登記謄本等件為證，並
    經本院依職權調取前揭土地移轉登記案卷核閱屬實，有台北市中山地政事務所九
    十三年十一月十二日北市中地三字第○九三三一八七九二○○號復函所附該所九
    十三年收件內湖字第一○一七四號案卷（影本）在卷可稽，復為被告所不爭執，
    自堪信為真實。又被告甲○○亦自認為前開贈與行為時，並無資力清償對原告所
    負債務（本院九十三年十一月十九日言詞辯論筆錄），是被告所為前揭無償贈與
    行為，確已影響對原告所負債務之清償，亦堪認定。
四、債務人所為之無償行為，有害及債權者，債權人得聲請法院撤銷之，並聲請命受
    益人回復原狀，民法第二百四十四條第一項、第四項定有明文。又民法第二百四
    十四條第一項撤銷權之行使，不特及於債權行為，即物權行為亦無例外，最高法
    院亦著有四十二年台上字第三二三號、四十八年台上字第一七五○號判例意旨可
    資參照。查原告與被告甲○○間確存有債權債務關係，被告於債務存續期間將其
    所有如附表所示不動產贈與並移轉登記予被告乙○○，贈與時被告甲○○確無資
    力清償系爭債務已如前述，是該贈與行為客觀上即使被告甲○○財產減少而有害
    於原告債權之受償，至被告所辯移轉如附表所示不動產原因係欲利用被告乙○○
    名義辦理貸款清償債務等情，則屬被告間為系爭無償行為之動機問題，與前揭法
    條規定要件之認定無涉，自不影響原告撤銷權之行使。從而，原告本於前開原因
    事實，依民法第二百四十四條第一項、第四項規定，撤銷被告間就如附表所示土
    地於九十三年二月五日所為贈與行為及同年四月十二日所為所有權移轉行為，暨
    訴請被告乙○○就其與被告甲○○間於九十三年四月十二日以父子贈與為原因，
    所為系爭土地所有權移轉登記予以塗銷，洵屬有據，應予准許。
五、本件事證已臻明確，兩造其餘主張、陳述及所提之證據，經審酌均與本院前揭判
    斷不生影響，爰不一一詳予論述，附此敘明。
六、訴訟費用負擔之依據：民事訴訟法第八十五條第一項前段。
中　　　華　　　民　　　國　　九十三　　年　　十一　　月　　　三十 　　日
                                        臺灣士林地方法院民事第二庭
                                            法　　　官　王本源
右為正本係照原本作成。
如對本判決上訴須於判決送達後廿日內向本院提出上訴狀。
中　　　華　　　民　　　國　　九十三　　年　　 十二 　　月　　　六　　　日
                                            法院書記官  戴顯澄
附表：
┌─┬─────────────────────────┬─┬──────┬───────┐
│編│　　　土　　　　　地　　　　　坐　　　　　落　　　│地│面　　　　積│權　　　　利  │
│　├───┬────┬───┬───┬────────┤　├──────┤　　　　　    │
│號│縣　市│鄉鎮市區○　段　○○　段│　地　　　　號　│目│　平方公尺　│範　　　　圍  │
├─┼───┼────┼───┼───┼────────┼─┼──────┼───────┤
│１│台北市│內湖區　│ 潭美 │  四　│    四○一　　　│建│  七○三　　│三萬分之三二九│
└─┴───┴────┴───┴───┴────────┴─┴──────┴───────┘
┌─┬────┬──────┬────┬───────────────────────┬────┐
│　│　　　　│　　　　　　│建築式樣│建物面積　　︵平方公尺︶　　　　　　　　　　　│        │
│建│　　　　│　　　　　　│　　　　├─┬─┬─┬─┬─┬─┬─┬─────────┤        │
│　│　　　　│　　　　　　│主要建築│二│  │　│　│　│　│合│附　屬　建　物　主│權    利│
│　│基地坐落│　建物門牌　│　　　　│　│　│　│　│　│　│　│　　　　　　　　　│        │
│　│　　　　│　　　　　　│材 料 及│　│　│　│　│　│　│　│要　建　築　材　料│範    圍│
│號│　　　　│　　　　　　│　　　　│　│　│　│　│　│　│　│　　　　　　　　　│        │
│　│　　　　│　　　　　　│房屋層數│層│  │　│　│　│　│計│及　用　途　　　　│        │
├─┼────┼──────┼────┼─┼─┼─┼─┼─┼─┼─┼─────────┼────┤
│  │台北市內│台北市內湖區│鋼筋混凝│７│  │　│　│　│　│７│陽台10.96         │        │
│１│湖區○○○○○路三八○│土造    │９│  │　│　│　│　│９│                  │        │
│８│段四小段│巷九弄二十六│        │‧│  │　│　│　│　│‧│                  │三分之一│
│８│四○一地│號二樓      │        │３│  │　│　│　│　│３│                  │        │
│  │號      │            │        │６│  │　│　│　│　│６│                  │        │
└─┴────┴──────┴────┴─┴─┴─┴─┴─┴─┴─┴─────────┴────┘
